臺灣桃園地方法院民事判決　　　　　　　93年度訴字第1349號
原　　　告　荃榮電子企業股份有限公司
法定代理人　甲○○
訴訟代理人　丙○○
被　　　告　東雅電子股份有限公司
法定代理人　乙○○
訴訟代理人　丁○○
上列當事人間請求清償債務事件，於民國94年4 月14日辯論終結
，本院判決如下：
    主    文
被告應給付原告美金肆萬肆仟玖佰貳拾捌元，及自民國93年6 月
7 日起至清償日止，按年息5 ％計算之利息。被告得按給付時臺
灣銀行牌告美金即期賣出匯率折算新臺幣給付之。
原告其餘之訴駁回。
訴訟費用由被告負擔。
本判決原告勝訴部分於原告以新臺幣伍拾貳萬柒仟元或同額之華
南商業銀行可轉讓定期存單供擔保後，得假執行；但被告如以新
臺幣壹佰伍拾貳萬零參佰陸拾肆元為原告預供擔保，得免為假執
行。
原告其餘假執行之聲請駁回。
    事    實
甲、原告方面：
壹、聲明：
一、被告應給付原告美金（下同）44,928元，及自民國93年6月5
    日起至清償日止，按年息5％計算之利息。
二、原告願提供現金或同面額之華南商業銀行可轉讓定期存單為
    擔保，請准宣告假執行。
貳、陳述：
一、被告於93年5 月26日向原告訂購17,280個「（HYNIX －SDRA
    M）HY57V641620HGT －6 」動態記憶體電子零件（下稱系爭
    電子零件），總貨款為62,208元，原告於同年月28日如數將
    系爭電子零件交付被告所指定在香港之代收人收受，被告於
    同年7 月26日給付原告貨款17,280元，尚欠44,928元未付，
    迭經原告催索，被告均置之不理，為此原告依買賣契約關係
    提起本件訴訟。
二、對於被告抗辯之陳述：原告於被告下訂購單後之第3 天即93
    年5 月28日下午，才收到被告更改系爭電子零件訂單數量為
    4,800 個之通知，當時原告已將被告原先訂購及確認數量之
    17,280個系爭電子零件運抵香港，並交予被告指定之代收人
    收受。又動態記憶體零件之現貨交易係買賣雙方確認價格、
    數量、品名、交期時即成立，且因該零件之現貨價格係隨市
    場價格隨時浮動，交易一經確定後，除經雙方同意外，即不
    得再更改，原告並未同意被告嗣後將其訂購數量由17,280個
    變更為4, 800個。
參、證據：提出訂購單2件、簽收單、律師函、掛號郵件收件回
    執、請款發票、匯款交易憑證、報紙剪報各1件為證。
乙、被告方面：
壹、聲明：
一、駁回原告之訴及其假執行之聲請。
二、如受不利之判決，願供擔保免為假執行。
貳、陳述：
一、依一般商業交易模式，每筆訂購單均以對方之回傳作為確認
    回覆，在對方未回傳確認前，訂購單即未生效。又依兩造原
    訂購單（下稱系爭原訂購單）中交貨注意事項第8 點約定：
    「本單經買賣雙方簽字蓋章後，或賣方收到本單5 日內未提
    出書面異議時即表示接受本單及一切所列之條款，本單隨即
    生效。」等語，被告於93年5 月26日傳真予原告之系爭原訂
    購單數量固為17,280個，惟於同日原告未確認回覆前即系爭
    原訂購單尚未成立生效前，被告即重新傳真新訂購單予原告
    更改訂購數量為4,800個。
二、兩造於系爭原訂購單上約定之交貨日期為93年5 月30日，原
    告竟提前於同年月28日將錯誤之系爭電子零件數量送交被告
    ，被告收受時立即通知原告數量有誤並請求其取回多餘之系
    爭電子零件。又依原告提出之簽收單所示，被告簽收之時間
    為93年5 月28日下午2 時30分，而被告更改訂購數量之時間
    為同日下午2 時5 分，是縱將原告逕行提前交貨之行為，解
    釋為原告確認被告系爭原訂購單之回覆，時間點亦晚於被告
    更改原訂購數量之時。又被告之製造工廠均位於大陸內陸，
    香港之代收倉庫僅是轉運之用，則香港之倉庫是否已收到系
    爭電子零件，被告無法立即知悉，並無原告所指稱於收到貨
    物後，始更改數量之情形。
參、證據：提出訂購單3件、存證信函、掛號郵件收件回執、桃
    園縣政府營利事業登記證各1件為證。
    理    由
壹、原告主張被告於93年5 月26日向其訂購17,280個系爭電子零
    件，總貨款62,208元，原告已於同年月28日如數交付被告指
    定在香港之代收人收受，被告於同年7 月26日給付原告貨款
    17,280元，尚欠44,928元未付，為此依買賣契約關係提起本
    件訴訟等語。被告則以伊在系爭原訂購單未經原告確認回覆
    前，即於93年5 月26日傳真通知原告更改訂購數量為4,800
    個，依一般交易模式及系爭原訂購單中交貨注意事項第8 點
    約定，伊訂購17,280個系爭電子零件之系爭原訂購單尚未生
    效。兩造約定之交貨日期為93年5 月30日，原告竟提前於同
    年月28日將錯誤之系爭電子零件數量送交被告，被告立即通
    知原告並請求其取回多餘之系爭電子零件。又依系爭簽收單
    顯示，被告簽收時間為同年月28日下午2 時30分，被告更改
    訂購數量之時間為同日下午2 時5 分，是縱將原告提前交貨
    之行為解釋為原告回覆確認被告之系爭原訂購單，亦晚於被
    告更改訂購數量之時間，被告並無原告所稱於收到系爭電子
    零件後始更改訂購數量之情形等語資為抗辯。
貳、兩造不爭執之事實：
    被告於93年5 月26日向原告訂購17,280個系爭電子零件，約
    定總貨款62,208元，原告已於同年月28日如數交付被告指定
    在香港之代收人收受，被告於同年7 月26日給付原告貨款17
    , 280 元，並有原告提出之訂購單、簽收單各1件為證。
參、被告抗辯伊於系爭原訂購單尚未生效前，即於93年5 月26日
    通知原告更改訂購數量為4800個，且依系爭簽收單顯示之時
    間，被告並非於收到系爭電子零件後始更改訂購數量云云，
    則為原告所否認，主張其於93年5 月28日下午始收到被告更
    改系爭電子零件數量之通知，當時原告已將原訂購之17,280
    個系爭電子零件運交被告指定之香港代收人收受，原告並未
    同意被告嗣後將系爭電子零件數量變更為4,800 個等語。經
    查被告乃於93年5 月28日下午2 時5 分始傳真另一訂購單，
    通知原告將系爭電子零件數量自原訂購之17,280個更改為4,
    800 個乙節，有兩造提出之訂購單各1 件在卷可稽，且為被
    告所不爭執，則被告雖於該更改後之訂購單上記載更改數量
    之日期為同年月26日，自不足作為被告係於同年月26日更改
    系爭電子零件數量之證明，堪信原告主張被告係於同年月28
    日下午2 時5 分始通知原告更改系爭電子零件之訂購數量乙
    節為真實。又查系爭原訂購單中交貨注意事項第8 點約定：
    「本單經買賣雙方簽字蓋章後，或賣方收到本單5 日內未提
    出書面異議時即表示接受本單及一切所列之條款，本單隨即
    生效」等語，兩造並約定交貨日期為93年5 月30日，有系爭
    訂購單1 件存卷足憑，且為兩造所不爭執，足見依兩造之前
    開約定，只要原告收受被告之系爭原訂購單後未於5 日內提
    出書面異議，即表示原告接受被告所提原訂購單上所載之訂
    購數量及交易條件，並非必以系爭原訂購單經原告簽字蓋章
    回傳予被告確認後始生效力，亦即原告對於是否簽字蓋章確
    認系爭原訂購單後回傳被告，或以無異議方式接受被告之系
    爭原訂購單之交易條件，均屬於原告之選擇權，原告自得擇
    一選擇其行使之方式，斯時被告並無更改所發出之訂購單內
    容之權利，而原告收受被告之系爭原訂購單後，既未曾提出
    書面異議，更於93年5 月28日即提早交貨，可知原告已接受
    系爭原訂購單之訂購數量及交易條件，則系爭原訂購單自已
    對兩造發生效力。被告雖另提出伊發予其他廠商之訂購單2
    件，辯稱依一般交易模式，在系爭原訂購單未經原告回傳確
    認前尚未生效云云。惟被告所提該2 件訂購單上所載之交貨
    注意事項均與系爭原訂購單相同乙節，既有訂購單3 件在卷
    可按，則被告與其他廠商之訂購單之生效時期自應與系爭原
    訂購單為相同之解釋，是其他廠商雖有簽章後回傳被告之行
    為，亦僅屬其他廠商與被告間之交易方式，乃其他廠商選擇
    行使確認其與被告間之買賣內容之方法，尚難認為係一體適
    用於兩造之一般交易模式，被告此部分之抗辯亦難為有利於
    被告之認定。故被告抗辯依系爭原訂購單中交貨注意事項第
    8 點約定及一般商業交易模式，系爭原訂購單因未經原告回
    傳確認而尚未生效云云，要無可採。被告發出系爭原訂購單
    後，既已無更改原訂購數量及交易條件之權利，系爭原訂購
    單更因原告收受後未提出異議而發生效力，被告自應受系爭
    原訂購單上所載訂購數量17,280個之拘束，則被告嗣後雖於
    原告交貨前之93年5 月28日下午2 時5 分傳真另一新訂購單
    通知原告更改訂購數量為4,800 個，自不生拘束原告之效力
    ，是不論被告更改系爭電子零件數量之時間是否在原告交付
    之前，均不足以影響兩造業已依系爭原訂購單成立系爭電子
    零件買賣契約之效力，被告抗辯兩造之系爭電子零件數量已
    經更改為4,800 個云云，同無足取。
肆、按買受人對於出賣人，有交付約定價金及受領標的物之義務
    。給付有確定期限者，債務人自期限屆滿時起，負遲延責任
    。遲延之債務，以支付金錢為標的者，債權人得請求依法定
    利率計算之遲延利息，但約定利率較高者，仍從其約定利率
    。應付利息之債務，其利率未經約定，亦無法律可據者，週
    年利率為5 ％。民法第367 條、第229 條第1 項、第233 條
    第1 項及第203 條分別定有明文。經查原告既已依系爭原訂
    購單所成立之買賣契約約定，交付17,280個系爭電子零件予
    被告收受無誤，則被告自有依約給付62,208元貨款予原告之
    義務，惟被告僅給付原告17,280 元 ，尚餘44,928元未為給
    付，則原告請求被告給付44,928元之貨款，自屬有據。又兩
    造約定貨到後7 日內付款乙節，業經兩造自承在卷（見本院
    94年1 月17日言詞辯論筆錄），且有系爭原訂購單1 件附卷
    可查，雖原告提前於93年5 月28日交貨，惟兩造約定之交貨
    日期既為同年月30日，有如前述，則原告提前交貨僅屬其自
    行放棄履行債務期間利益之行為，尚難認為係兩造合意變動
    被告給付系爭電子零件貨款之期間或原告得請求被告提前給
    付系爭貨款，是依系爭原訂購單約定，被告仍應於約定之交
    貨日期7 日內即93年6 月6 日付款，逾期即應負遲延責任，
    原告主張被告應於同年6 月4 日付款，並自同年月5 日起負
    遲延責任云云，要無可採。被告迄今既仍未給付系爭電子零
    件剩餘貨款，從而原告依據買賣契約之法律關係，請求被告
    給付剩餘貨款44,928元，及自93年6 月7 日起至清償日止，
    按年息5 ％計算之利息，為有理由，應予准許，其逾此部分
    之請求，則無理由，不應准許。又本院參照民法第202 條前
    段規定，是否選擇以新台幣為給付要屬債務人即被告之權利
    ，併諭知被告就前開應給付之部分，得按其給付時臺灣銀行
    牌告美金即期賣出匯率折算新臺幣給付之。
伍、兩造均陳明願供擔保，請准宣告或免為假執行，經核原告勝
    訴部分均合於法律規定，爰分別酌定相當擔保金額併准許之
    ，至原告敗訴部分，其假執行之聲請即失所依附，應併予駁
    回之。
陸、本件事證已臻明確，兩造其餘攻擊防禦方法及舉證，並非兩
    造協議之爭點，且核與判決結果無影響，爰不一一論述，附
    此敘明。
據上論結，本件原告之訴為一部有理由，一部無理由，依民事訴
訟法第79條、第390 條第2 項、第392 條第2 項，判決如主文。
中　　華　　民　　國　　94　　年　　4 　　月　　29　　日
                  民事第三庭    法　官　林雯娟
以上正本係照原本作成
如對本判決上訴，須於判決送達後20日內向本院提出上訴狀
中　　華　　民　　國　　94　　年　　4 　　月　　29　　日
                                書記官　簡維萍
